【裁判字號】    98,上易,1933
【裁判日期】    990113
【裁判案由】    傷害
【裁判全文】
臺灣高等法院臺中分院刑事判決        98年度上易字第1933號
上  訴  人
即  被  告  乙○○
上列上訴人因傷害案件，不服臺灣臺中地方法院98年度易字第31
81號中華民國98年11月11日第一審判決（起訴案號：臺灣臺中地
方法院檢察署98年度偵字第18253號），提起上訴， 本院判決如
下：
    主  文
上訴駁回。
    事  實
一、乙○○係甲○○前配偶，為家庭暴力防治法第3條第1款所定
    家庭成員；其於民國98年6月1日11時30分許，在臺中縣潭子
    鄉○○村○○路107號12樓，與甲○○發生口角， 竟基於傷
    害之故意，手腳並用，對甲○○手打腳踢，致甲○○臉部、
    頭部、右上肢、右下肢受多處擦挫傷，及雙上肢、雙下肢受
    多處挫瘀傷。
二、案經甲○○訴由臺中縣警察局豐原分局報請臺灣臺中地方法
    院檢察署檢察官偵查起訴。
    理    由
一、按被告以外之人於審判外之言詞或書面陳述，除法律有規定
    者外，不得作為證據。被告以外之人於偵查中向檢察官所為
    之陳述，除顯有不可信之情況者外，得為證據。被告以外之
    人於審判外之陳述，雖不符前四條之規定，而經當事人於審
    判程序同意作為證據，法院審酌該言詞陳述或書面陳述作成
    時之情況，認為適當者，亦得為證據。當事人、代理人或辯
    護人於法院調查證據時，知有第159條第1項不得為證據之情
    形，而未於言詞辯論終結前聲明異議者，視為有前項之同意
    ，刑事訴訟法第159條第1項、第159條之1第2項、第159條之
    5第1項、第2項分別定有明文。 本件所引用下列之被告以外
    之人於審判外之言詞陳述或書面陳述，於法院調查證據時均
    經提示，檢察官及被告均未爭執其證據能力，本院審酌各該
    證據作成時之情況，並無違法取證之情事，認以之作為證據
    均屬適當，且迄於言詞辯論終結前，檢察官及被告對各該證
    據之證據能力亦均未聲明異議，依上開規定，自均具有證據
    能力，而得採為本案之證據。
二、訊據上訴人即被告乙○○矢口否認前揭犯行，辯稱案發當天
    伊確實未毆打其前妻甲○○，只是出手推甲○○的額頭而已
    ，甲○○手腳的傷跟伊無關，她的傷可能是因為其子蔡孟偉
    與甲○○之男友何天發打架時，她出面勸架因此受傷云云。
    惟查：
  (1)前揭事實，業據被害人甲○○於98年6月1日警詢時指訴：「
    （乙○○因何故傷害你？經過情形如何？）因為乙○○今天
    早上來我家，那時我並不在家，我兒子丙○○在家，就先請
    他進去屋內等我回來，早上10點多我回到家，看到他在客廳
    沙發上休息，因為他有喝酒，我沒跟他說話就進房去休息，
    到了早上11點30分，他突然進入我房間跟我要錢，我說沒錢
    ，他就一直打我，我兒子當時有在場，但沒辦法阻止他打我
    ，後來我就跑出去了。」（警卷第10頁）， 於同年8月13日
    偵查中復指訴：「（告訴內容為何？）如警詢中所述。我只
    告傷害部分。」「他有用手打，也有用腳踢，踢到我身體、
    腳、手，他穿拖鞋。」「（有沒有其他陳述？）這段時間雖
    然他有寫悔過書，但是他還是繼續騷擾我，沒有悔過之意，
    所以請依法處理。」等語綦詳（偵查卷第5頁）， 核與證人
    蔡孟偉於警詢時所證：「我於98年6月1日上午10時許在家中
    ，我父親乙○○跟我喝酒後在客廳休息，而我回房間休息，
    後來於接近中午時（時間不確定）我有聽到房間外爭吵聲，
    跑出房間來看到父母親對立爭吵，．．．．我母親隨後就跑
    出去了。」「．．．．我沒看見甲○○有受傷，只看到她摀
    著臉很難過，她沒有還手，只是爭吵後就跑出去。」等情大
    致符合（參見警卷第12頁），並有診斷證明書及被害人甲○○指述其受傷部位之照片附卷可稽（警卷第15頁、第16、17
    頁），且被告於98年6月9日警詢時亦據供承案發當時被害人
    甲○○遭其徒手毆打身體，因其長子丙○○於98年6月1日凌
    晨看見甲○○與何天發在其女兒顏佑珊房間內，且甲○○在
    房內一絲不掛，所以丙○○當日通知其前往，其到達時，甲○○與何天發已經出門，其便在家中等他們回來，於上午不
    知幾時，等到他們回來，其對甲○○說：「要給我二兒子顏
    智偉的新臺幣兩萬元，你沒拿給他，要還給我。」甲○○說
    不給，因此其即以右手徒手打她，打到她的臉部等情不諱（
    警卷第6頁）； 嗣於原審審理中亦不諱言：「我是用拳頭沒
    有很用力的推她的額頭，也沒有使用武器。」「當時是因為
    我給我兒子的錢，我兒子沒有拿到錢，就為了這件事情跟她
    講：『妳怎麼為了這事情把男朋友帶到家裡來，子女看到這
    樣也不好。』我也是替我兒子出一點氣，我也承認我有出手
    。」等語在卷（原審卷第12頁背面）。
  (2)依上開診斷證明書所載，被害人甲○○受有如下之傷害：
    臉部及頭部及右上肢及右下肢多處擦挫傷。雙上肢及雙下
    肢多處挫瘀傷。倘如被告所辯其只是出手推甲○○的額頭而
    已，確未毆打其前妻甲○○屬實，被害人甲○○又何致於臉
    部、頭部、右上肢、右下肢多處擦挫傷，雙上肢及雙下肢復
    多處挫瘀傷？足見被告所辯其只是出手推甲○○的額頭而已
    云云顯屬可疑，尚難遽予採信。
  (3)被告於其上訴狀中載稱其係於10月28日出庭，始自螢幕上得
    知甲○○身上多處挫傷，據丙○○陳述，係伊下班見到何天
    發而與何天發起衝突，甲○○因勸架始多處撞傷云云。證人
    丙○○亦於被告之上訴狀中闢頁簽名撰述：「當日（民國98
    年6月1日清晨4、5點）撞見我母親（甲○○）與何天發共處
    一室，不久便發生衝突，我母親見狀前來勸架，發生拉扯，
    手腳與桌子及地面碰撞，造成挫瘀傷；與我父親（乙○○）
    於98年6月1日上午11時跟我母親（甲○○）手推額頭多次，
    屬兩個不同時間點，當時我有見狀，是因為情況實屬為難，
    所以才說並未看見，可能我母親身上已多處疼痛，加上推擠
    ，才誤以為是被我父親所打傷，．．．」等語，於本院審理
    中復據其到庭證稱其所欲補充說明者，即如其於上開上訴狀
    內所載，案發當日係因其與何天發在拉扯，其母親上前勸架
    將其拉開，其推開其母親致其母親跌倒，可能是因此而受傷
    云云。惟按：本件被害人甲○○係於98年6月1日即檢具驗
    傷單（診斷證明書）向警對被告乙○○提出傷害之告訴，有
    其警詢筆錄在卷可稽，被告所辯其係於10月28日出庭時，始
    知甲○○身上多處挫傷云云，難謂屬實。證人丙○○於製
    作警詢筆錄時、及被告乙○○於警詢時暨原審審理中，均已
    知本案被害人甲○○對被告提出傷害告訴，倘被害人甲○○
    確係因於丙○○與案外人何天發相互拉扯中上前勸架致受傷
    ，被告乙○○及證人丙○○竟均未提及此一關鍵情節，證人
    丙○○甚至於警詢時供稱98年6月1日上午11時30分許，其聽
    到房間外有爭吵聲，跑出房間看到其父母親對立爭吵；經員
    警詢以「甲○○稱其遭乙○○毆打你是否有看見？他們當時
    手中有無拿凶器？當時有無看到甲○○受傷或還手？」其猶
    供稱：「．．．．我沒看見甲○○受傷，只看到她摀著臉很
    難過，她沒有還手，只是爭吵後就跑出去。」等語，而被告
    甚至於警詢時供承案發當時其係以右手徒手毆打被害人，打
    到被害人臉部，被害人當場臉部受傷，其兒子丙○○當時係
    在伊自己房間內休息，其不清楚丙○○有無出來看見渠二人
    在打架等情不諱，復據於原審審理中供承案發當時其係以拳
    頭沒有很用力的推被害人的頭，其也承認有出手。審酌上開
    等情，益徵被告乙○○於本院所辯及證人丙○○於本院所證
    ，應係出於事後勾串，核屬飾卸或護之詞，均不足採信。
三、被告乙○○與告訴人甲○○原屬配偶關係，屬家庭暴力防治
    法第3條第1款之家庭成員，亦據彼二人供明在卷，並有告訴
    人甲○○之個人戶籍資料附卷可稽（警卷第22頁）。本案事
    證明確，被告犯行，堪以認定。
四、核被告所為，係犯刑法第277條第1項之普通傷害罪，屬家庭
    暴力防治法第2條第2款之家庭暴力罪。原審適用家庭暴力防
    治法第2條第2款， 刑法第277條第1項、第41條第1項前段，
    刑法施行法第1條之1第1項、第2項前段，並審酌被告係告訴
    人之前配偶，雙方已離婚多年，被告竟因私人瑣事與告訴人
    發生口角衝突即恣意毆打告訴人成傷，另參以被告前已有傷
    害之前科紀錄（有臺灣高等法院被告前案紀錄表附卷可稽）
    ，及本件告訴人所受傷害之程度、被告具有高職畢業學歷之
    智識程度、犯後之態度等一切情狀，量處有期徒刑三月，並
    諭知易科罰金之折算標準，認事用法並無違誤，量刑亦稱妥
    適，被告上訴意旨空言指摘原判決不當，非有理由，應予駁
    回。
五、據上論斷，應依刑事訴訟法第368條，判決如主文。
中    華    民    國    99    年    1    月    13     日
                  刑事第十庭    審判長法  官 林 照 明
                                      法  官 林 欽 章
                                      法  官 郭 瑞 祥
上列正本證明與原本無異。
不得上訴。
                                      書記官 劉 智 文
中    華    民    國    99    年    1     月    18    日


司法院資訊處製作；財團法人民間司法改革基金會備份。
